【裁判字號】    97,抗,9
【裁判日期】    970131
【裁判案由】    拍賣抵押物
【裁判全文】
臺灣桃園地方法院民事裁定                 97年度抗字第9號
抗  告  人  乙○○
相  對  人  桃園縣大溪鎮農會
法定代理人  甲○○
上列當事人間拍賣抵押物事件，抗告人對於民國96年11月29日本
院96年度拍字第2832號所為裁定提起抗告，本院裁定如下：
    主  文
抗告駁回。
抗告程序費用新臺幣壹仟元由抗告人負擔。
    理  由
一、本件抗告意旨略以：第三人李張素淑於民國90年6 月14日以
    桃園縣中壢市○○段648 地號土地，為其向相對人借款所負
    債務之擔保，設定最高限額新臺幣（下同）2,500 萬元之抵
    押權，抗告人僅係於93年3 月12日受讓上開土地所有權，且
    相對人曾與抗告人協議，由抗告人就第三人李張素淑前揭借
    款利息按月償還，抗告人另交付其在桃園縣大溪鎮農會面額
    400 萬元之定期存款單供相對人作為質押擔保。是扣除上開
    定存單400 萬元後，相對人之抵押債權金額僅為100 萬元。
    故兩造就系爭扺押債權之債權額及清償日期既有共識，相對
    人同意抗告人逐月償還利息及交付銀行定存單作為質押標的
    ，待抗告人另將其他土地出售後再為清償，則本件顯與民法
    第873 條第1 項所定「抵押權人於債權已屆清償期而未受清
    償」之情形有間，為此求予廢棄原裁定，駁回相對人之聲請
    。
二、按不動產所有人設定抵押權後，得將不動產讓與他人，但其
    抵押權不因此而受影響；抵押權人於債權已屆清償期而未清
    償者，得聲請法院拍賣抵押物，就其賣得價金而受清償，民
    法第867條、第873條分別定有明文。是抵押權人依此項規定
    聲請拍賣抵押物係屬非訟事件，法院所為准駁之裁定，無確
    定實體法上法律關係存否之性質，於債權及抵押權之存否無
    既判力，故袛須其抵押權已經依法登記，且債權已屆清償期
    而未受清償，法院即應為准許拍賣抵押物之裁定，至對於此
    項法律關係有爭執之人，為求保護其權利，應另提起訴訟，
    以求解決。
三、本件相對人主張：第三人李張素淑於90年6 月14日以桃園縣
    中壢市○○段648 地號土地，為其向相對人借款所負債務之
    擔保，設定最高限額2,500 萬元之抵押權，嗣後第三人李張
    素淑將上開土地所有權移轉與抗告人所有，茲第三人李張素
    淑未依約履行，其已喪失分期償還之期限利益，應視為全部
    到期，其尚負欠相對人11,865,100元本金、利息、違約金，
    為此聲請准予拍賣抵押物，並提出他項權利證明書、土地登
    記簿謄本、抵押權設定契約書、放款借據、約定書等影本為
    證。經核，訴外人李張素淑與相對人所簽訂之約定書第5 條
    第1 款規定：立約人（指李張素淑）對貴會（指相對人）所
    負之一切債務，如有任何一宗債務不依約清償本金或利息者
    ，無須由貴會事先通知或催告，貴會得隨時減少對立約人之
    授信額度或縮短借款期限，或視為全部到期。故原法院據以
    准許相對人拍賣抵押物之聲請，即無不當。抗告人雖以：伊
    與相對人另就前揭借款之償還達成上述協議，故抵押債權之
    金額及清償期均有變異，相對人應不得聲請拍賣抵押物云云
    然依首開說明，抗告人所抗辯事後伊與相對人另達成協議之
    事項即使屬實，亦係實體上之爭執，應由抗告人另行提起訴
    訟，以資解決，本件非訟程序不得加以審究，仍應為許可強
    制行之裁定。茲其提起抗告，請求廢棄原裁定，為無理由。
四、據上論結，本件抗告為無理由，依非訟事件法第46條、第21
    條第2 項、第24條第1 項，民事訴訟法第495 條之1 第1 項
    、第449 條第1 項、第95條、第78條，裁定如主文。
中    華    民    國    97    年    1     月    31    日
                  民事第三庭審判長法  官  汪智陽
                                  法  官  陳清怡
                                  法  官  林曉芳
以上正本係照原本作成。
本裁定除以適用法規顯有錯誤為理由，並經本院許可外，不得再
抗告。如提起再抗告，應於收受後10日內，向本院提出再抗告狀
，並繳納再抗告費新台幣1,000 元。
中    華    民    國    97    年    1     月    31    日
                                  書記官  邱飛鳴


司法院資訊處製作；財團法人民間司法改革基金會備份。
